【裁判字號】    88,交上易,357
【裁判日期】    890131
【裁判案由】    過失致死
【裁判全文】
臺灣高等法院刑事判決                          八十八年度交上易字第三五七號
    上  訴  人
    即  被  告  乙○○
    選任辯護人  李佳翰
右上訴人，因過失致死案件，不服臺灣臺北地方法院八十七年度交易字第一○六號，
中華民國八十八年七月二十一日第一審判決（起訴案號：臺灣臺北地方法院檢察署八
十七年度偵字第二四六八一號）提起上訴，本院判決如左：
    主  文
原判決撤銷。
乙○○因過失致人於死，處有期徒刑壹年。
    事  實
一、乙○○於民國八十七年十一月二十一日清晨五時五十五分許，駕駛車牌ＣＳ－０
    四九一號自用小客車，本應注意行車速度在市區道路之時速不得超過四十公里，
    且應注意車前狀況並隨時採取必要之安全措施，且依當時情形又無不能注意情事
    ，竟疏未注意而以時速五、六十公里之速度，沿臺北市○○路由南向北方向行駛
    ，途經松江路過民權東路往北十四點五公尺處，該處附近設有人行地下道，適有
    行人胡蔡好（起訴書誤載為胡蔡好款）行經該處，亦疏未注意走人行地下道，
    於穿越車道時，被乙○○之車撞擊倒地受傷，乙○○肇事後，駕車逃逸。胡蔡好
    因受有頭部外傷及骨盆骨折等傷害，雖經路人丙○○送醫急救，仍因腦挫傷及
    腹盆腔內出血，延至翌日 (二十二日)凌晨零時十四分許，不治死亡。
二、案經胡蔡好之子甲○○訴由臺北市政府警察局中山分局移送臺灣臺北地方法院
    檢察署檢察官偵查起訴。
    理  由
一、訊據上訴人即被告乙○○否認有前揭過失致人於死之犯行，並辯稱：伊前面有輛
    車，伊在後面，伊當時經過那裏，有聽到「碰」一聲，伊有停車下來開門看一下
    ，根本沒有看到什麼東西，伊就開車走了，伊沒有撞到人云云，惟查右揭事實，
    業據告訴人甲○○於警局及檢察官偵查中指訴綦詳，核與目擊證人丙○○於警局
    證述情節相符，並有道路交通事故調查報告表、交通事故談話紀錄表在卷可稽。
    被害人胡蔡好因腦挫傷及腹盆腔內出血死亡，亦經臺灣臺北地方法院檢察署檢
    察官督同法醫師相驗明確，有勘驗筆錄、相驗屍體証明書及驗斷書在卷可按。被
    告係在臺北市○○路過民權東路往北十四點五公尺處，撞及被害人倒地，亦有道
    路交通事故調查報告表附之現場圖及交通事故研判表在卷（見偵查卷第五十七頁
    、第五十八頁）可稽。肇事時間警局筆錄與交通事故調查報告表雖有載為八十七
    年十一月二十一日六時十五分者，惟依目擊證人丙○○於警局證述係同日五時五
    十五分甚明，自以目擊證人所述為可採。至公訴人認被告係撞及正在穿越松江路
    行人穿越道之被害人胡蔡好一節，核與事實不符，併此敘明。又被告肇事後未
    停車查看，駕車逃逸，亦經證人丙○○於警訊中證述在卷（見偵卷第六頁）。臺
    北市政府警察局交通警察大隊函送自首調查報告表雖載「報案人或勤務中心傳來
    資料未報明肇事人姓名，警員前往傷者就醫之醫院處理時，被告在場，並當場承
    認為肇事人」；惟經本院再行函查結果，據復「查本案乙○○君係肇事後駕車逃
    逸，事後經追查到案始接受調查，本大隊原附自首調查表係處理警員筆誤所致」
    ，有該大隊八十八年十月二十一日北市交大四字第八八六四九一五四００號函在
    卷可稽。是被告辯稱其曾經停車查看云云，不足採信。被告本應注意行車速度在
    市區道路之時速不得超過四十公里，且應注意車前狀況並隨時採取必要之安全措
    施，且依當時情形又無不能注意情事，竟疏未為上開注意，竟以時速五、六十公
    里之速度行駛，以致肇事，其有過失甚為灼明，被害人雖亦有過失，惟不影響於
    被告過失犯行之成立。被告過失行為乃與被害人死亡間，有相當因果關係，被告
    過失犯行洵堪認定。末查被告雖曾供稱駕駛執照（以下簡稱駕照）被吊扣云云。
    經查被告之身分證統一編號原為Ｚ000000000號，於八十六年九月十九
    日更正為Ｚ000000000號，因之本院以被告現在之Ｚ00000000
    0號身分證統一編號向交通部公路局查詢被告駕照有無被吊扣情形，據復「本局
    電腦查詢結果，查無該員之駕照檔案資料」，有該局八十八年十一月十九日（八
    八）路監牌字第八八四九九六八號函在卷可稽，經本院以被告原來之Ｚ0000
    00000號之身分證統一編號向監理機關查詢結果，查無吊扣駕照之情事，有
    交通部公路局新竹區監理所八十八年十二月二十三日（八八）竹監二字第一五一
    二六號函、高雄區監理所八十八年十二月二十三日（八八）高監五字第八八六五
    ０九三號函在卷可稽。而被告係於八十二年七月二十八日考領職業小型車駕駛執
    照，依規定應於八十五年七月十一日辦理審驗，然被告並未申請駕照審驗，依「
    道路交通安全管理處罰條例」第二十六條規定「職業汽車駕駛人，不依規定期限
    參加駕駛執照審驗者，逾期一年以上者逕予註銷駕駛執照。」經查其職業小型車
    駕照已依上揭規定於八十七年四月二十日予以註銷。另按「道路交通安全規則」
    第五十四條第三項規定「職業汽車駕駛人得憑因逾期審驗被註銷之職業駕駛執照
    ，申請換發同等車類之普通駕駛執照．．．」，有交通部公路局所臺北區監理所
    八十八年十二月二十三日北監二字第０七四五四號函在卷可稽，則被告之職業小
    型車駕照既已被註銷，自不得駕駛職業小客車，惟其仍得換發普通小型車駕照，
    其未換領新駕照，乃屬行政管理之問題。被告駕照經查並無被吊扣情事，其肇事
    時係從事電腦工作，據其於本院八十八年九月二十三日調查時供明，則其駕駛自
    用小客車，尚非無照駕駛。本件事證已明，被告聲請丙○○、丁○○作證，本院
    認已無必要，附此明。
二、核被告所為，係犯刑法第二百七十六條第一項過失致人於死罪。按刑法第一百八
    十五條之四駕駛動力交通工具致人死傷而逃逸罪，係八十八年四月二十日總統令
    修正公布增列之規定，而本件被告犯罪時間係在八十七年十一月二一日，依罪刑
    法定原則，自無適用餘地。被害人雖疏未注意，擅入車道，被撞擊死亡，惟被告
    既係超速駕駛，自不符合「依規定駕車行駛」之要件，亦無道路交通處罰條例第
    八十六條第三項減輕其刑之適用，均附予明。
三、原審據以論罪科刑，固非無見。惟查（一）原判決認定被告明知其汽車駕照因違
    規吊扣，吊扣期間未滿駕駛駕事，為無照駕駛，依道路交通處罰條例第八十六條
    第一項加重其刑，惟依前述，查無被告駕照被吊扣情事，原審認事用法已有未合
    。（二）被告之過失所為與被害人死亡間有相當因果關係，原判決亦未加以認定
    ，亦有未洽。被告上訴否認犯罪，指摘原判決不當，雖無理由，惟原判決既有前
    揭可議之處，自應由本院予以撤銷改判。爰審酌被告素行、過失程度、被害人與
    有過失，被告肇事後逃逸，且迄未與被害人家屬達成民事上和解賠償損害等一切
    情狀，量處如主文第二項所示之刑。
據上論斷，應依刑事訴訟法第三百六十九條第一項前段、第三百六十四條、第二百九
十九條第一項前段，刑法第二百七十六條第一項，罰金罰鍰提高標準條例第一條前段
，判決如主文。
本案經檢察官郭文東到庭執行職務。
中    華    民    國    八十九    年       一         月     三十一     日
                            臺灣高等法院刑事第三庭
                                審判長法  官  張  連  財
                                      法  官  張  傳  栗
                                      法  官  李  英  勇
右正本證明與原本無異。
不得上訴。
                                      書記官  謝  順  益
中    華    民    國    八十九    年       二         月      二        日
附錄本案論罪科刑法條全文：
刑法第二百七十六條
因過失致人於死者，處二年以下有期徒刑、拘役或二千元以下罰金。
從事業務之人，因業務上之過失犯前項之罪者，處五年以下有期徒刑或拘役，得併科
三千元以下罰金。


司法院資訊處製作；財團法人民間司法改革基金會備份。
